【裁判字號】    99,台上,6239
【裁判日期】    991014
【裁判案由】    偽造文書
【裁判全文】
最高法院刑事判決            九十九年度台上字第六二三九號
上  訴  人  甲○○
上列上訴人因偽造文書案件，不服台灣高等法院台中分院中華民
國九十九年八月四日第二審判決（九十九年度上訴字第一二二二
號，起訴案號：台灣台中地方法院檢察署九十八年度偵字第二五
二九０號），提起上訴，本院判決如下：
    主  文
上訴駁回。
    理  由
按刑事訴訟法第三百七十七條規定，上訴於第三審法院，非以判
決違背法令為理由，不得為之。是提起第三審上訴，應以原判決
違背法令為理由，係屬法定要件。如果上訴理由書狀並未依據卷
內訴訟資料，具體指摘原判決不適用何種法則或如何適用不當，
或所指摘原判決違法情事，顯與法律規定得為第三審上訴理由之
違法情形，不相適合時，均應認其上訴為違背法律上之程式，予
以駁回。本件原判決維持第一審論處上訴人甲○○行使偽造私文
書，足以生損害於公眾及他人罪刑之判決，駁回其在第二審之上
訴。已併引用第一審判決書之記載，詳敘認定犯罪事實之依據及
憑以認定之理由，並對上訴人所辯各節，如何不足採信，均已依
據卷內資料予以指駁說明，從形式上觀察，並無任何違背法令之
處。查刑法處罰偽造文書罪，旨在保護文書之實質的真正，雖尚
以足生損害於公眾或他人為要件，亦衹以有損害之虞為已足，有
無實受損害，在所不問。上訴人明知其原有車牌號碼GN－0398號
小客車已輾轉過戶於其配偶陳文子名下，其女羅宜涓並未拋棄對
陳文子之遺產繼承權，竟於陳文子死亡後，在交通部公路總局台
中區監理所提供之「繼承權拋棄證明書」（已改為家族協議書）
上偽造「羅宜涓」之簽名及印文，以偽為真，向該所表示羅宜涓
同意拋棄系爭汽車繼承權之意思，確有行使偽造私文書之故意與
行為；而上訴人於上開證明書上偽署羅宜涓之姓名，足以傳達羅
宜涓拋棄繼承權之意思，已具體表明一定之用意，既屬虛構，足
以使人誤信其為真實，自足生損害於監理機關對於車籍管理之正
確性及繼承人羅宜涓繼承權益之危險。縱上開「繼承權拋棄證明
書」之日期已逾越法定拋棄繼承期限，且承辦之監理人員得以審
查其內容之真偽，仍無解於其為偽造私文書之性質。原判決依刑
法第二百十六條、第二百十條論罪科刑，適用法則，核無不合。
上訴意旨未依據卷內資料，具體指摘原判決如何違背法令，置原
判決之論敘於不顧，仍執陳詞，再為事實上之爭辯，並對原審採
證認事用法之職權行使，任意指摘，難謂已符合首揭法定上訴要
件，其上訴違背法律上之程式，應予駁回。又本件得上訴之行使
偽造私文書罪部分，其上訴為不合法，本院由程序上予以駁回，
對於想像競合犯之使公務員登載不實罪部分，自無從適用審判不
可分原則，併為實體上審判，此部分既屬刑事訴訟法第三百七十
六條第一款之案件，為不得上訴第三審之案件，其上訴不合法，
應併予駁回。
據上論結，應依刑事訴訟法第三百九十五條前段，判決如主文。
中    華    民    國  九十九  年    十    月   十四   日
                      最高法院刑事第十庭
                          審判長法官  花  滿  堂
                                法官  黃  正  興
                                法官  陳  東  誥
                                法官  林  錦  芳
                                法官  洪  昌  宏
本件正本證明與原本無異
                                      書  記  官
中    華    民    國  九十九  年    十    月   十八   日
                                                      K

司法院資訊處製作；財團法人民間司法改革基金會備份。
